臺灣嘉義地方法院交通事件裁定　　　　100年度交聲字第657號
原處分機關　交通部公路總局嘉義區監理所
異　議　人
即受處分人　黃聖宗
上列異議人即受處分人因違反道路交通管理處罰條例案件，對於
交通部公路總局嘉義區監理所民國100年04月29日嘉監裁字第裁
70-L00000000號違反道路交通管理事件裁決書所為之處分（原舉
發通知單案號：嘉義縣警察局朴子分局嘉縣警交字第L00000000
號），聲明異議，本院裁定如下：
    主  文
異議駁回。
    理  由
一、聲明異議意旨略以：異議人即受處分人（下稱異議人）黃聖
    宗於民國100年3月2日凌晨1時29分許，將車牌號碼3406-GL
    號自小客貨車，停放於嘉義縣朴子市○○路路旁，於車內飲
    酒解愁，適逢員警盤查，見異議人身上散發酒味，欲對異議
    人實施酒精濃度測試，異議人自認無酒後駕車，並無違法行
    為，當不願配合酒測，且縱然異議人車子引擎發動中，豈能
    遽認異議人有駕駛行為，蓋引擎發動與駕駛行為非必有關聯
    性，異議人當時係因酒後感覺燥熱，發動引擎運轉而開啟冷
    氣；又異議人於車內飲酒，對車外狀況毫無所悉，況夜色昏
    暗，是否當時亦有同型車輛行駛於道路，致使員警有誤認之
    可能；且依內政部警政署之要求，執行取締酒駕勤務之員警
    ，在汽車駕駛人拒絕酒測之處理上，應先告知拒測之所有處
    罰規定，並於受測人仍拒絕接受檢測時，始得依道路交通管
    理處罰條例第35條第4項之規定製單舉發，俾使駕駛人明瞭
    拒絕接受酒精濃度測試之罰則及後果，該等規範自應為執行
    勤務之員警所應共同遵守，而本案員警執行過程並未言明罰
    則，僅表明係吊扣，而吊扣顯與吊銷駕駛執照不同，舉發過
    程有疑義云云。
二、原處分意旨略以：異議人於上揭時間，駕駛車牌號碼3406-G
    L號自小客貨車，行經嘉義縣朴子市○○○○縣道（崁後路）進
    入八德路，行駛中疑似忽然遇見警察巡邏旋即緊急剎車，員
    警發現形跡可疑乃趨前盤查（車子引擎發動中），發現異議
    人臉色潮紅有明顯酒氣，員警依據警察職權行使法第8條規
    定依客觀合理判斷，要求駕駛人接受酒精濃度測試之檢定，
    惟異議人拒絕酒測，員警爰依法製單舉發，並填製嘉義縣警
    察局朴子分局嘉縣警交字第L00000000號舉發違反道路交通
    管理事件通知單（下稱舉發通知單），爰經原處分機關交通
    部公路總局嘉義區監理所（下稱原處分機關）查證違規屬實
    ，於100年4月29日以嘉監裁字第裁76-L00000000號裁決書（
    下稱裁決書），依道路交通管理處罰條例第35條第4項前段
    裁處罰鍰新臺幣（下同）60,000元，吊銷駕駛執照，3年內
    不得考領駕駛執照，於法並無不合等語。
三、按汽車駕駛人飲用酒類或其他類似物後其吐氣所含酒精濃度
    超過每公升0.25毫克或血液中酒精濃度超過百分之0.05以上
    者，不得駕車，道路交通安全規則第114條第2款已有明定。
    復按汽車駕駛人，駕駛汽車經測試檢定有酒精濃度超過規定
    標準者，處15,000元以上60,000元以下罰鍰，並當場移置保
    管該汽車及吊扣其駕駛執照1年，道路交通管理處罰條例第
    35條第1項第1款定有明文；又汽車駕駛人拒絕接受道路交通
    管理處罰條例第35條第1項測試之檢定者，處60,000元罰鍰
    ，並當場移置保管該汽車及吊銷該駕駛執照，同條例第35條
    第4項前段亦規定甚明；再者，汽車駕駛人，曾依道路交通
    管理處罰條例第35條第4項前段規定吊銷駕駛執照者，3年內
    不得考領駕駛執照，同條例第67條第2項規定甚明。
四、經查：
  (一)按送達由行政機關自行或交由郵政機關送達；除電子傳達方
    式之送達外，送達證書應由收領人簽名或蓋章；如拒絕或不
    能簽名或蓋章者，送達人應記明其事由，行政程序法第68條
    第1 項、第76條第2 項定有明文。又當場舉發拒絕簽章者，
    仍應將通知聯交付該駕駛人或行為人收受，並記明其事由及
    交付之時間；拒絕收受者，應告知其應到案時間及處所，並
    記明事由與告知事項，視為已收受，違反道路交通管理事件
    統一裁罰基準及處理細則第11條第1 項第1 款後段訂有明文
    。依前揭說明，自應依現行行政程序法規定之送達方式送達
    書面舉發通知，且於送達合法到達受處分人時，始發生舉發
    之效力。查嘉義縣警察局朴子分局大鄉派出所警員李建能於
    100年3月2日凌晨為本件舉發時，業已將前開通知書交付予
    異議人，惟因異議人拒絕簽收，而經註記「拒簽收」並告以
    舉發內容及應到之日時處所等情，業據證人即舉發警員李建
    能證述在卷（詳後述），復據嘉義縣警察局朴子分局調查綦
    詳而堪以認定。是以異議人既已於舉發當場收受前開通知書
    ，惟因對舉發內容有異議而拒絕簽名其上，依上揭說明，已
    足認業經合法送達前開通知書無誤，合先敘明。
  (二)本件異議人於上揭時地駕駛前述自小客貨車，因身上有酒味
    ，經警要求配合酒測，而有拒絕接受酒精濃度之測試檢定之
    違規行為，而為警當場掣單舉發等情，有嘉義縣警察局朴子
    分局嘉縣警交字第L00000000號舉發通知單、嘉義縣朴子分
    局100年4月29日嘉朴警五字第1000006168號書函、現場錄影
    光碟各乙件在卷可稽。異議人雖否認有何違規之情事，並以
    前開情詞置辯，惟查：
    1.證人李建能於本院訊問時具結證稱：100年3月2日凌晨伊
      與同組同事2人1組執行0點到2點的酒駕巡邏勤務。當日凌
      晨0點29分許，在嘉義縣朴子市○○路、嘉161線路口附近
      攔查到異議人。在查獲地點其等發現車牌號碼3406-GL號
      自小客貨車看到警車時，突然在路中緊急煞車，伊剛開始
      看到該車，該車係在行駛中，因駕駛人踩急煞，故該車車
      頭明顯往下壓且有停頓，異議人緊急將車停靠路旁，其等
      之巡邏車原本在異議人所駕駛之上述車輛前方，當時其等
      原本停在該處盤查另1部車輛，伊盤查當時一轉頭就看到
      異議人所駕駛之前述車輛。現場雖係夜間，但有照明所以
      視距良好，不可能誤認車號，且巡邏車上有行車紀錄器錄
      影蒐證。後來伊與一同執勤的同仁下車對異議人臨檢。異
      議人坐在駕駛座上，伊發現異議人身上有濃郁酒味、眼睛
      泛紅、面帶酒容，有明顯徵狀足認異議人有喝酒，其等即
      詢問異議人車上有無其他乘客，目視及異議人回答結果車
      上僅異議人1人，其等即依照執勤人員取締酒駕規定告知
      異議人，希望異議人配合實施酒測，伊有告知異議人酒後
      駕車，如拒絕會處罰鍰6萬元，並有可能會吊銷駕照即3年
      不得考領，異議人明確表示要拒絕酒測，其等只得將異議
      人帶回派出所，同日凌晨1時29分開單，異議人仍拒絕簽
      收，其等即告知應到案時間、到案處所，如果不服可申訴
      等語明確（參本院卷第24頁至第25頁）。查證人李建能與
      異議人並無宿怨嫌隙，其對當日所見違規情形既於具結後
      堅證如上，足認其確係依自己親自見聞所得而為上開供述
      。此外復有證人提出於上開時、地，其等所駕駛巡邏車上
      之行車紀錄器所攝影之翻拍照片及現場圖附卷可為佐據（
      參本院卷第29頁至第31頁），堪認證人前開證述內容應與
      事實相符而足為採信。
    2.復以經本院勘驗前揭證人提出於其等巡邏車上行車紀錄器
      所攝之蒐證錄影光碟，該錄影光碟內容有2個檔案與本件
      有關，其內容為：(一)第1個檔案歷時約35秒，有聲音、有
      畫面，畫面為夜間景象，巡邏車直行到一路口後右轉，右
      轉後直行畫面並無車輛，該道路有路燈照明；(二)光碟錄影
      時間2011、03、02、00：28：24，畫面前方有一水銀燈，
      水銀燈下有部小客車，巡邏車行駛到該自小客車旁可見該
      自小客車為銀白色之車身，巡邏車停在該自小客車前方不
      久，又倒退往回行駛；(三)巡邏車沿著原來路線後退，於光
      碟時間約00：29：43許，有一自小客貨車在巡邏車右側，
      巡邏車又往後行駛並暫停，可見巡邏車右前方有1自小客
      貨車，並有1男子站在旁邊；(四)第2個檔案畫面有1男子，
      與另1男子對話，未在螢幕出現男子之聲音詢問：喝什麼
      酒？畫面中之男子稱：測的時候一定過量等語，未在螢幕
      出現的男子聲音又再詢問：要如何做？畫面中之男子又稱
      ：可否商量哪個方式處理較妥等情，有本院100年6月27日
      勘驗筆錄乙份存卷可參（參本院卷第25頁）。異議人對於
      上開錄影光碟第1個檔案中在畫面出現之第2部車即為3406
      -GL自小客貨車，第2個檔案畫面中出現之男子即為其本人
      ，且上揭時、地有在前開自小客貨車內，並有飲酒，亦與
      證人有前開對話各節並不爭執；佐以證人於上揭時、地所
      駕駛之巡邏車行經嘉161線道路右轉八德路時，初始在該
      八德路上除前方水銀燈下有1車輛係證人原欲盤查之目標
      外，別無其他車輛在現場，嗣巡邏車沿原路線後退時，始
      有異議人所駕駛之前開車輛出現並停止於路旁乙節，亦有
      前開錄影光碟之勘驗筆錄足憑，足認異議人之前開自小客
      貨車於證人所駕駛之巡邏車第1次經過該處時，尚未出現
      ，係證人欲對於水銀燈下之自小客車盤查時，始發現該
      3406-GL自小客貨車出現，顯然異議人係以駕駛該自小客
      貨車方式到達現場無疑；且現場包括異議人前開自小客貨
      車外，僅有停止於前開水銀燈下路段之不同款式之自小客
      車，是以證人亦無誤認之可能。尤見異議人所辯各情即與
      事實不符，益見證人前揭所為證述為真。據上，異議人於
      上揭時、地有汽車駕駛人拒絕接受酒精濃度測試檢定之違
      規行為，堪可認定。
    3.至異議人辯稱舉發員警告知處罰之法律效果有錯云云，惟
      證人於上揭時、地已告知違反酒測之處罰等情，已如前述
      。殊不論舉發員警告知裁罰之法律效果是否有違誤或瑕疵
      ，然前述道路交通安全規則及道路交通管理處罰條例關於
      酒後不得駕車之禁制規定以及違規時暨拒絕接受酒精濃度
      測試檢定時之處罰規範，其立法目的乃在增進行車安全，
      保護他人權益，以維護社會秩序，是以此既係維護人民生
      命安全、身體健康所必要之公共政策，且在責令汽車駕駛
      人善盡行車安全之社會責任，而屬維持社會秩序及增進公
      共利益所必要，再質之異議人為合法考領有駕駛執照之駕
      駛人，對於上開禁制規定以及處罰規範，即難諉為不知；
      況且填製舉發通知單，應就其違反行為簡要明確記載於違
      規事實欄內，並記明其違反條款及應到案處所，違反道路
      交通管理事件統一裁罰基準及處理細則第13條第1項定有
      明文，依上開規定觀之，足見舉發機關之舉發單本毋庸記
      載處罰之內容，亦即應如何處罰乃裁罰機關即原處分機關
      之權責，舉發員警之告知違規行為人所違規情形可能受到
      之裁罰內容，亦僅係提供行為人之參考，該項本非舉發通
      知單上法定應記載事項，因此，原處分機關自得依據行為
      人之違規行為，依道路交通管理處罰條例規定裁處。是以
      ，自不因違規行為人有無請教警員，或警員有無告知錯誤
      之訊息而有不同。從而，異議人辯稱舉發員警錯誤告知因
      拒絕接受酒精濃度測試檢定僅為吊扣駕駛執照乙節，並不
      影響異議人違規之事實及舉發之效力，故異議人據此請求
      免罰，自屬無據。
五、綜上所述，本件異議人確於前述時、地，有拒絕接受酒精濃
    度之測試檢定之違規事證明確。其上開所辯，無非圖卸之詞
    ，不足採信。從而原處分機關依據道路交通管理處罰條例第
    35條第4項、第67條第2項之規定，裁處罰鍰60,000元，並吊
    銷駕駛執照，3年內禁考，其認事用法並無違誤，裁罰亦無
    不當，本件異議為無理由，應予駁回。
據上論斷，應依道路交通管理處罰條例第87條第2 項，道路交通
事件處理辦法第18條，裁定如主文。
中    華    民    國   100    年    6     月    30    日
                     交通法庭   法  官  呂美玲
上列正本證明與原本無異。
如不服本裁定，應於裁定送達後5日內向本院提出抗告狀（應附
繕本）。
中    華    民    國   100    年    6     月    30    日
                                書記官  洪敏芳